【裁判字號】    89,上訴,555
【裁判日期】    890525
【裁判案由】    誣告
【裁判全文】
臺灣高等法院高雄分院刑事判決    八十九年度上訴字第五五五號
    上訴人      台灣高雄地方法院檢察署檢察官
    上訴人
    即自訴人    甲○○
                丙○○
    共      同
    自訴代理人  郭憲彰律師
    被      告  乙○○
右上訴人等因被告誣告案件，不服臺灣高雄地方法院八十八年度自字第六三九號中華
民國八十九年二月九日第一審判決，提起上訴，本院判決如左：
      主      文
原判決撤銷，發回台灣高雄地方法院。
      理      由
一、本件自訴意旨略以：自訴人甲○○、丙○○、林清正均為全民計程車司機，民國
    八十六年一月二十六日及同年月二十九日，被告乙○○本於誣諂之不法意圖，為
    報復全民計程車聯誼會爭取排班，導致被告等之載客受到影響，乃向高雄市政府
    警察局鹽埕分局舉發自訴人等涉有多項非行，欲使自訴人等被提報流氓，移送感
    訓，期其一舉瓦解全民計程車聯誼會，被告誣指自訴人等之不實事項計有：自訴
    人等私自籌組全民計程車聯誼會、霸佔高雄火車站前廣場為地盤、強收入會費、
    不事開車載客，專門負責監視計程車司機之動向、以暴力脅迫恐嚇未入會之計程
    車司機、恐嚇吳忠正不得提告訴，並強迫和解，自訴人等因此遭移送治安法庭審
    理，惟終均獲不付感訓處分裁定確定，因認被告涉有刑法第一百六十九條誣告罪
    嫌。
二、按犯罪之被害人得提起自訴，刑事訴訟法第三百十九條第一項定有明文。又刑法
    上之誣告罪，得由被誣告人提起自訴，係以誣告行為一經實施，既足使國家司法
    上之審判權或偵查權妄為開始，而同時又至少必使被誣告者受有名譽上之損害，
    縱使審判或偵查結果不能達到誣告人使他人受懲戒或刑事處分之目的，而被誣告
    人在名義上，已一度成為行政上或刑事上之被告，其所受名譽之損害，自係誣告
    行為直接且同時為加害，最高法院廿六年渝上字八九三號著有判例。
三、查自訴人等於八十八年十一月二十日向原審提起之自訴狀內已明確述被告於八
    十六年一月廿六日及廿九日，本於誣陷之不法意圖，為報復全民計程車聯誼會爭
    取排班，導致伊等之載客受到影響，乃向高雄市政府警察局埕分局舉發自訴人
    等涉有多項非行，欲使自訴人等被提報流氓，移送感訓，期一舉瓦解全民計程車
    聯會等情，有自訴狀在卷可稽，足見自訴人等係針對被告之誣告行為提起自訴，
    依上開判例之意旨，自訴人等自得提起自訴。而法院對於被告有無自訴人等所指
    訴之誣告犯行，應調查證據，進而為實體判決，方始適法。而原審竟以被告至多
    僅涉及偽證罪嫌，並以偽證罪不得提起自訴為由，對被告諭知自訴不受理之判決
    ，自有未當。自訴人等及檢察官上訴意旨，執此指摘原判決不當，為有理由，自
    應由本院將原判決撤銷，發回原審法院，經翔實調查後，另為適法之判決。
據上論斷，應依刑事訴訟法第三百六十九條第一項但書、第三百六十四條，判決如主
文。
本案經檢察官羅正平到庭執行職務。
中    華    民    國     八十九     年       五       月     二十五   日
                              臺灣高等法院高雄分院刑事第三庭
                審判長法官  莊秋桃
                                        法官  陳中和
                                        法官  謝宏宗
右正本證明與原本無異。
如不服本判決，應於判決送達後十日內向本院提出上訴狀，其未述理由者並應於提
出上訴狀後十日內向本院補提理由書（應附繕本)。
                                      書記官  陳靖華
中    華    民    國     八十九     年       五       月     二十六   日
                                                                      Ｄ


司法院資訊處製作；財團法人民間司法改革基金會備份。
